【裁判字號】    99,上易,97
【裁判日期】    990421
【裁判案由】    恐嚇等
【裁判全文】
臺灣高等法院臺中分院刑事判決          99年度上易字第97號
上  訴  人
即  被  告  丙○○
            丁○○
上列上訴人因恐嚇等案件，不服臺灣南投地方法院98年度易字第
99號中華民國98年12月8日第一審判決（起訴案號：臺灣南投地
方法院檢察署98年度偵字第350號），提起上訴，本院判決如下
：
    主  文
上訴駁回。
    理  由
一、按依刑事訴訟法第三百五十條、第三百六十一條、第三百六
    十二條、第三百六十七條規定，不服地方法院之第一審判決
    而上訴者，須提出上訴書狀，並應敘述具體理由，為上訴必
    備之程式；其所提出之書狀未敘述上訴理由，或僅曾以言詞
    陳述上訴理由者，均應於上訴期間屆滿後二十日內補提理由
    書於第一審法院。第一審法院經形式審查，認逾期未補提上
    訴理由者，應定期間先命補正；逾期未補正者，為上訴不合
    法律上之程式，應以裁定駁回。倘已提出上訴理由，但所提
    非屬具體理由者，或已上訴但未提上訴理由，經審判長定期
    間補正仍未補正者，則應由第二審法院以上訴不合法律上之
    程式，判決駁回。而所謂具體理由，必係依據卷內既有訴訟
    資料或提出新事證，指摘或表明第一審判決有何採證認事、
    用法或量刑等足以影響判決本旨之不當或違法，而構成應予
    撤銷之具體事由，始克當之（例如：依憑證據法則具體指出
    所採證據何以不具證據能力，或依憑卷證資料，明確指出所
    為證據證明力之判斷如何違背經驗、論理法則）；倘僅泛言
    原判決認定事實錯誤、違背法令、量刑失之過重或輕縱，而
    未依上揭意旨指出具體事由，或形式上雖已指出具體事由，
    然該事由縱使屬實，亦不足以認為原判決有何不當或違法者
    （例如：對不具有調查必要性之證據，法院未依聲請調查亦
    未說明理由，或援用證據不當，但除去該證據仍應為同一事
    實之認定），皆難謂係具體理由，俾與第二審上訴制度旨在
    請求第二審法院撤銷、變更第一審不當或違法之判決，以實
    現個案救濟之立法目的相契合，並節制濫行上訴（最高法院
    九十七年度臺上字第八九二號刑事判決意旨參照）。
二、經查：
  (一)本件上訴人即被告（下簡稱被告）丙○○於民國九十八年十
    二月二十三日向原審法院具狀提起上訴並敘明上訴理由，惟
    經核其所提出之上訴理由，僅陳述略稱：「一乙○○指訴之
    內容，並無任何證據可資佐證，真假難辯，是否屬實？已非
    無疑。再者，其所持供作借款擔保之支票帳戶，該帳戶自九
    十七年一月八日起至九十七年四月十七日止，共計跳票五十
    九張，金額共計近新臺幣（下同）一千二百萬元，足見該紙
    乙○○所提供作為借款擔保之支票，根本即為俗稱『芭樂票
    』之空頭支票，由其未敢在支票背書保證乙情可證，乙○○
    應已明知伊向丙○○或丁○○借款時，即難謂無詐欺取財之
    故意，更足證其前揭所言利息之計算及收取云云，難謂事實
    ，不足採信。再者，乙○○證稱：其父親過世前一個月已未
    再支付利息，被告係在後事處理完後才再來云云，而據查其
    父親係九十七年八月十五日過世，因此，如依乙○○所言，
    應於九十七年七月十五日以後即未再支付利息，惟依其警偵
    審所言，其於七月、八月、八月底分別給付二萬元、二萬元
    、三萬二千元，前後顯有矛盾之處；何況乙○○與其女徐雅
    玲、其母甲○三人間如何籌錢、金飾為何人所有、典當內容
    為何、所得金額為何、為何償還三萬二千元，供詞內容均不
    相符，乙○○更無法提出典當之本票，足以證實乙○○、徐
    雅玲、甲○所述並非事實。二丙○○確有陪同丁○○至乙○○位於南投縣草屯鎮○○里○○路二一二之三十號住處，見
    到丁○○下車丟雞蛋、灑冥紙，然乙○○持來路不明俗稱『
    芭樂票』之空頭支票向丁○○借款，丁○○轉向被告丙○○
    調現，嗣支票到期退票，乙○○數次推延，藉詞不還，讓丁○○遍尋不著，丁○○為表示並無誆騙丙○○，款項確為乙○○所借，而帶丙○○至乙○○住家，自己下車朝其住家丟
    雞蛋灑冥紙，目的在抗議乙○○不負責任，表達請乙○○出
    面處理之訴求，並非在恐嚇其生命身體及財產之安全，南投
    地方法院九十八年度易字第三七八號刑事判決，亦認定拋擲
    雞蛋持白布條抗議之行為，並非恐嚇，自難認被告丙○○與
    丁○○有恐嚇之犯意聯絡與行為分擔。」等語，提起上訴。
  (二)被告丁○○於九十八年十二月三十日向原審法院具狀提起上
    訴並敘明上訴理由，惟經核其所提出之上訴理由，僅陳述略
    稱：「一重利罪必以行為人將金錢貸予他人並取得顯不相當
    之重利為要件，乙○○為本件重利罪之告訴人，不得作為論
    罪科刑之唯一依據。二據乙○○所陳，其係向被告丙○○借
    款，而非向丁○○借款，僅係請丁○○幫忙向丙○○借款，
    故丁○○並不該當重利罪之要件。三丁○○係幫乙○○探詢
    丙○○有無借款之意願，在丙○○與乙○○間居中聯繫，並
    無獲得任何好處，因此丁○○與丙○○間究竟有何犯意聯絡
    及行為分擔？原審判決理由全未載明，自有未洽。況且如僅
    因丁○○幫丙○○與乙○○居間聯繫，何以不認定丁○○與
    乙○○共同向丁○○借款，故原審認事用法均非妥適。四丁○○固坦承交付乙○○借款金額九萬二千元，然該利息乃丙○○預扣，丁○○只是如實轉交，利息金額非由丁○○決定
    及收取。乙○○固證稱預扣利息為二萬六千元，之後總共收
    取十四萬二千元利息，此僅為乙○○片面指述，並無任何證
    據佐證，可以證實其所述為真，乙○○是否為圖脫債務或挾
    怨報復，致陳述誇大不實，非無可能。至依乙○○之母親甲○、女兒徐雅玲固出庭證述彼等曾出售金飾幫乙○○還三萬
    二千元給丙○○，亦僅能證明乙○○僅清償三萬二千元之事
    實，無法證明被告丁○○有自乙○○處獲取重利之事實。綜
    上，被告丁○○自不當該重利罪犯行。五被告丁○○固不否
    認曾至乙○○住處丟擲雞蛋、扔灑冥紙三次，惟否認有恐嚇
    之犯意，甲○雖證述被告丁○○於出言恐嚇之際，曾出言恐
    嚇「不還錢要讓乙○○母女斷手斷腳、坐輪椅、要給她好看
    」等語，除其個人證述外，並無其他證據可以證實被告丁○○與丙○○有出言恐嚇之犯行。且被告丁○○前往該處時，
    乙○○都不在家，既未親自見聞，則乙○○之證詞亦非可採
    。又被告丁○○與丙○○之所以採取上開丟雞蛋、灑冥紙，
    不過為洩憤或較為激烈之抗爭手段，尚不及於恐嚇危害於安
    全之犯罪行為，況依南投地方法院九十六年度易字第三七八
    號判決，對於靈車、遺照、冥紙、丟擲雞蛋等行為，亦不認
    構成恐嚇之行為，原審判決不免流於主觀臆測。」等語，提
    起上訴。
三、本院查：
  (一)被告丙○○、丁○○均因不服地方法院之第一審判決，而於
    九十八年十二月二十三日、同年月三十日具狀向原審法院提
    起上訴並敘明上訴理由，則依刑事訴訟法第三百六十一條第
    二項條文、立法修正理由及上開最高法院判決意旨，檢察官
    倘已提出上訴理由，但所提非屬具體理由者，則由第二審法
    院以上訴不合法律上之程式，以判決駁回之。至於上訴理由
    是否具體，係屬第二審法院審查範圍，則不在命補正之列（
    參見法院辦理刑事訴訟案件應行注意事項第一百六十二點）
    ，合先敘明。
  (二)經核上開被告二人所提之上訴理由，要非屬所謂之具體理由
    （即必須依據卷內既有訴訟資料或提出新事證，具體指摘或
    表明第一審判決有何採證認事、用法或量刑等足以影響判決
    本旨之不當或違法，而構成應予撤銷之具體事由，始克當之
    【例如：依憑證據法則具體指出所採證據何以不具證據能力
    ，或依憑卷證資料，明確指出所為證據證明力之判斷如何違
    背經驗、論理法則】，最高法院九十七年度臺上字第八九二
    號判決意旨參見）。
  (三)經查：
  1.被告二人上訴意旨共同指摘部分：
  本案認定被告丙○○與被告丁○○二人對乙○○共犯重利犯
    行，係以乙○○於原審具結後之證述，被告丙○○於原審坦
    承透過丁○○借款與乙○○，並與乙○○間有電話聯絡等語
    ，暨丁○○於原審供承因為乙○○開店欠錢、週轉不靈，而
    代向丙○○借錢，並將扣除利息後之借貸款項交付乙○○等
    語，另經證人徐雅玲、甲○證述曾交付三萬二千元給被告丙○○等語，及卷附原審判決書附表所載支票、退票理由單、
    乙○○簽發本票影本等情為據。並認被告丙○○供述反覆不
    一，又徐雅玲於原審證述其與丙○○電話聯絡後，丙○○原
    本要求伊拿錢至員林給他，事後至東西向快速公路漢寶草屯
    縣員林交流道下給付利息與丙○○，與丙○○所居之彰化縣
    員林鎮○○路一０七號地點甚為相近，並有電子列印資料一
    份在卷可稽，另有乙○○所簽發之本票一紙可證，已經原審
    詳述於判決書理由欄二（一）（二）部分（見判決書第五、
    六頁），並審酌以乙○○證述繳付利息之情節，相當於年利
    率高達百分之一百八十九點三之利息，被告二人如以正當方
    式借貸款項與乙○○，而無收取顯不相當之重利，大可循正
    當法律途徑，訴請乙○○償還借款，何以催討不成後，多次
    至乙○○住處以丟擲雞蛋、灑冥紙等方式，逼迫乙○○還款
    等情，業已指駁被告丙○○、丁○○辯解何以不足採信之處
    ，且無違於經驗法則與論理法則。被告丙○○、丁○○上訴
    意旨均以本案僅憑乙○○單一證述並無其他證據佐證，指摘
    原判決不當云云，顯係置卷內其餘人證、書證及判決書所載
    各情於不論，再為形式上爭執，並非具體之上訴理由。
  被告二人上訴意旨另提其等前往甲○住處丟雞蛋灑冥紙，僅
    在抗議乙○○不負責任，表達請乙○○出面解決之意念，並
    無恐嚇之故意云云；被告丙○○另以丁○○為表示並無誆騙
    伊，方帶伊至乙○○住家，由伊朝乙○○住家丟雞蛋灑冥紙
    云云。惟此部分亦經原審判決書於理由欄二、（三）（四）
    （五）內載述甚詳（見原審判決書第六至九頁），並詳細勾
    稽被告丙○○、丁○○此部分犯罪事證，逐一指駁其等辯解
    各情不足採之處，所為論述自有所憑據。至其等所提臺灣南
    投地方法院九十六年度易字第三七八號刑事判決書內容，係
    載明該案被告許孝賜等人認朱昌麒積欠其父親一千五百萬元
    未還，因而於「上午七時許」，有「丟擲雞蛋、灑冥紙，手
    持父親已亡故之遺照，及舉書寫『欠債還錢』之白布條」等
    行止，並未進而有其他行為或言語上恐嚇行為，該判決因認
    被告許孝賜等人非以加害生命、身體、自由、名譽、財產之
    事恐嚇被害人，認其等犯罪不能證明，因而為無罪之諭知（
    嗣並經本院以九十六年度上易字第一九八０號判決駁回上訴
    確定）。然本案被告丙○○與丁○○恐嚇之時間，係自九十
    七年九月中旬、下旬某日「晚上十一時」起，即接續嚇稱：
    「叫乙○○出來，要讓乙○○母女斷手斷腳坐輪椅」、「要
    給她們好看」等以加害生命、身體之事予以恫嚇，繼而接續
    於同年十月間、十一月十二日「晚上十一時許」均有丟雞蛋
    灑冥紙之行止，期間次數多達「五次」，並有言語上恫嚇，
    與臺灣南投地方法院該判決所載時間在白天、次數僅一次，
    僅丟雞蛋灑冥紙，舉「欠債還錢」之白布條，並未有進一步
    恐嚇言行舉止明顯不同，自難比附援引，而為被告二人有利
    認定之證據資料。
  2.被告丙○○上訴意旨另指摘部分：
  被告丙○○另以乙○○所交付擔保之系爭支票（原審判決書
    附表所載）於九十七年一月起即有跳票金額，金額達一千二
    百萬元，而疑乙○○係以俗稱之「芭樂票」向其借貸，而有
    詐欺故意，故其所述利息計算方式，是否屬實，亦值存疑。
    然乙○○係於九十六年十一月底拿系爭支票向丁○○、丙○○借貸，已經乙○○證述歷歷，復為被告丙○○與丁○○所
    均不否認，而系爭支票所屬帳戶係於九十七年一月起才有退
    票紀錄，足見乙○○於交付系爭支票與丁○○、丙○○之際
    ，並未預見其所交付之支票將來會有跳票情形，自無從以其
    跳票時間在九十七年一月間，即認乙○○於九十六年十一月
    底交付票據之時，主觀上即知悉該支票已無兌現可能性，而
    仍作為借貸之憑證。被告丙○○就卷內已存明顯確信之事證
    ，而為錯誤之解讀，進而質疑乙○○指述利息計算、給付方
    式之可信性，亦形同未根據卷內事證而為具體指摘。
  被告丙○○上訴意旨另提乙○○所述不一，與證人徐雅玲、
    甲○所述亦有不一，暨未提出典當資料佐證，足見其等證述
    為無可採。然按告訴人、證人之陳述有部分前後不符，或相
    互間有所歧異時，究竟何者為可採，法院仍得本其自由心證
    予以斟酌，非謂一有不符或矛盾，即應認其全部均為不可採
    信。原審判決對於乙○○證述給付利息時地、數額，俱由被
    告丁○○或丙○○指定，其僅被動地依指示付款，又甲○係
    已高齡七十歲，就細節部分無法完全記憶清楚，尚與常情不
    相悖，自不能以其等證述細節之不一致，即認其等證詞均無
    可採，上情並經原審於判決書理由欄二（六）內載述甚詳（
    見判決書第九頁），亦無違反經驗法則與論理法則之判斷。
  3.被告丁○○上訴意旨另指摘部分：
  被告丁○○上訴意旨指摘並非伊借貸款項與乙○○，如何認
    定伊與丙○○有共犯之犯意聯絡與行為分擔？云云。惟被告
    丙○○於原審業已坦承因乙○○週轉不靈，代向丙○○借款
    十萬元，由其將丙○○預扣利息後之款項交付乙○○，並取
    得乙○○交付以為債權擔保用之系爭支票，嗣因乙○○未能
    如期還款，由丙○○駕車搭載丁○○前往乙○○住處出言恐
    嚇並丟擲雞蛋、灑冥紙等情，並經原審判決書內予以詳載（
    見原審判決書第三頁之二、第四列至十列所述），足見被告
    丁○○雖介紹乙○○向丙○○借貸，然實已擔任交付預扣利
    息之借貸款項，並收取乙○○交付擔保債權用之系爭支票，
    於事後乙○○無法如期還款時，尚與丙○○三番二次前往乙○○住處恐嚇。倘其係處於幫助乙○○借貸之立場，在丙○○於出借款項索取利息過程中，既已與乙○○通過電話，提
    及利息給付方式、金額，丁○○無須藉其後偕同丙○○前往
    乙○○住處口出恫嚇言論，繼而丟雞蛋灑冥紙等情，讓丙○○相信其確實將錢貸與乙○○（蓋如屬正當利息的借貸關係
    ，僅為確認借款者何人，亦只需登門拜訪確認乙○○此事即
    足，何需於晚上十一時許之夜深人靜時刻，以丟雞蛋灑冥紙
    方式為之，實難想像），然被告丁○○事後竟與丙○○共同
    恐嚇之言行舉止，顯非單純僅出於幫助乙○○之意思而為。
    而實與丙○○就本案重利及恐嚇犯行，有犯意聯絡與行為分
    擔，並經原審於判決書犯罪事實及理由欄內，載明其行為分
    擔方式及如何有犯意之聯絡，被告丁○○上訴意旨空言泛稱
    並未記載上情，顯非依據卷證而為具體指摘。
  被告丁○○上訴意旨另以縱使乙○○母親甲○、女兒徐雅玲
    出庭證述曾幫乙○○清償三萬二千元，亦不能證明被告丁○○自乙○○處獲取重利云云，指摘原判決不當。惟被告丁○○與被告丙○○係共犯重利、恐嚇等罪行，已經原審認定如
    前，而按「共同實施犯罪行為之人，在合同意思範圍以內，
    各自分擔犯罪行為之一部，相互利用他人之行為，以達其犯
    罪之目的者，即應對於全部所發生之結果，共同負責。」最
    高法院二十八年上字第三一一０號判例意旨參照。依被告二
    人歷次所供，貸與乙○○款項者係被告丙○○，被告丁○○
    僅負責款項之交付及擔保支票之收取，至於被告丁○○是否
    自丙○○處獲得任何利潤、報酬，乃其二人內部分贓問題，
    並無礙於其等共犯重利犯行之成立。被告丁○○辯以其根本
    未取得任何重利云云，亦屬形式上重複爭執，與其共犯犯行
    之成立不生若何影響（且因其與被告丙○○參與犯罪程度之
    不同，原審量處二人刑度時亦已審酌刑法第五十七條各款事
    由，就其部分予以較低之刑度）。
  (四)綜上，被告二人上訴理由所指摘各情，俱未依法指摘或表明
    第一審判決有何採證認事、用法或量刑等足以影響判決本旨
    之不當或違法，而構成應予撤銷之具體事由，且該事由亦不
    足以認定原判決有何不當或違法之處，其再為上開形式上爭
    執，就原審採證認事之適法行使，或就原判決已說明事項，
    專憑己見，泛指為違法，或為單純事實之爭執，或與判決本
    旨無關之枝節問題為事實之爭辯，俱非提起上訴之具體理由
    。揆諸上開最高法院判決意旨，及依「程序優先於實體」之
    刑事訴訟法原則，本件上訴自不合法定上訴程式，應予駁回
    ，並不經言詞辯論為之。
據上論斷，應依刑事訴訟法第三百六十七條前段、第三百七十二
條，判決如主文。
中    華    民    國    99    年    4    月      21   日
            刑事第九庭  審判長法  官  江  德  千
                              法  官  莊  深  淵
                              法  官  賴  妙  雲
以上正本證明與原本無異。
不得上訴。
                              書記官  蘇  昭  文
中    華    民    國    99    年    4    月      21   日

司法院資訊處製作；財團法人民間司法改革基金會備份。
